【裁判字號】    88,訴,2577
【裁判日期】    890117
【裁判案由】    給付貨款
【裁判全文】
臺灣臺北地方法院民事判決                        八十八年度訴字第二五七七號
    原      告  宇贊企業有限公司
    法定代理人  丙○○
    訴訟代理人  乙○○
    被      告  德妙有限公司
    法定代理人  甲○○
右當事人間請求給付貨款事件，本院判決如左：
    主    文
被告應給付原告新台幣貳佰陸拾壹萬壹仟貳佰肆拾伍元，及自民國八十八年七月六日
起至清償日止按年息百分之五計算之利息。
訴訟費用由被告負擔。
本判決於原告以新台幣捌拾柒萬元供擔保後，得假執行。
    事    實
甲、原告方面：
一、聲明：如主文第一項所示，並陳明願供擔保請准宣告假執行。
二、陳述：
（一）被告公司之業務代表李秉和（原名李訓發，又稱李榮華）於民國八十八年三月
      九日、同年四月二十七日以被告之名義向原告購買銅箔基板三千三百張，價金
      共計新台幣（下同）二百六十一萬一千二百四十五元，此有統一發票二張、成
      品交運單三張附卷可稽，被告既為買受人，自應負給付價金之責，迭經催索，
      被告不予置理，為此提起本件訴訟。
（二）對被告抗辯所為之陳述：
  １、系爭成品交運單上被告法定代理人「甲○○」之印文、系爭訂購單及被告之客
      戶基本資料表上之印文，均與臺灣省政府建設廳八十八年五月二十七日八八建
      三寅字第三七一五○三號函附被告設立登記事項卡上之印文相同，被告空言否
      認，即屬不實。況被告主張電腦刻印一節，係變態事實，依舉證責任分配之法
      則，應由被告負舉證之責。參以原告於八十八年五月十五日以台北郵局一一八
      支局第九○七號存證信函催告被告給付系爭貨款時，被告於收受催告函後，毫
      無異詞，堪信原告之主張為真正。
  ２、被告公司營業所之招牌僅有被告德妙一家公司，別無他家，此經原告營業代表
      蘇營勝到庭結證甚詳，復經被告直承屬實。又被告之法定代理人甲○○確切直
      承認識李秉和，且李秉和更在被告公司營業所內從事營業行為，被告竟謂不知
      李秉和以被告公司名義為營業行為，有違常情。退步言，縱被告所言非虛而論
      ，然按公司許他人以其公司名義同一營業者，他人所經營之公司，固不因此而
      成為本公司之一部，惟其許他人使用自已公司名義與第三人為法律行為，即係
      民法第一百六十九條所謂表示以代理權授與他人之行為，對於第三人自應負授
      權人之責任。是被告既容許李秉和於其公司營業所內，以被告公司名義為營業
      行為，依前開說明，系爭貨物縱非被告所買，被告亦應負授權人之責任。至李
      秉和固曾交付訴外人李清輝所簽發之支票，惟支票為無因及流通證券，系爭貨
      物縱曾以李清輝之支票為付款方式，亦不能因此即謂系爭貨物為李秉和所購，
      而與被告無代理關係。
三、證據：提出統一發票、成品交運單、名片、訂購單、客戶基本資料表、存證信函
    、掛號郵件收件回執、支票、退票理由單為證，並聲請訊問證人李秉和、蘇營勝
    。
乙、被告方面：
一、聲明：駁回原告之訴。
二、陳述：
（一）被告並無與原告有生意往來，亦無任何議價形式，李秉和並非被告公司之員工
      ，雖與李秉和共用辦公室，但係兩個公司名稱，李秉和所設立公司之名稱為利
      達公司，被告並不知悉李秉和有用被告公司之名片。況被告與任何廠商作生意
      ，均會親自簽名，原告所提出客戶基本資料表上之公司大小章確為公司之印章
      ，但被告並未將公司之大小章交付他人，至四月二十七日所簽訂之訂購單上之
      印文並非真正，況被告係於八十七年十二月間成立，八十八年初即農歷年過後
      始開始作業，為何李秉和在八十八年三月間即訂購九十餘萬元之貨物，現經濟
      不景氣，原告為何未要求付定金，有違常理。
（二）原告所提之客戶基本資料卡上雖有一支傳真號碼為被告所使用，但另一支傳真
      號碼並非被告在使用，另會計人員、往來銀行、資本額、營業項目之記載均與
      被告不符，
三、證據：提出訂購單為證。
丙、本院依職權調閱被告申請設立登記之資料及函查是否有「利達」公司之設立登記
    資料。
    理    由
一、原告主張：被告於八十八年三月九日、同年四月二十七日向原告購買銅箔基板三
    千三百張，價金共計二百六十一萬一千二百四十五元，詎被告竟拒不給付，爰依
    買賣之法律關係請求被告給付上開貨款及其遲延利息；又系爭貨物縱非被告所購
    買，惟系爭成品交運單、訂購單及客戶基本資料表上「德妙有限公司」、「甲○
    ○」之印文與被告公司設立登記事項卡上之印文相同，且李秉和與被告共用辦公
    室，被告公司營業所之招牌亦僅有被告公司之名稱，並無其他公司之名稱，參以
    原告於八十八年五月十五日以台北郵局一一八支局第九○七號存證信函催告被告
    給付系爭貨款時，被告於收受催告函後，毫無異詞等情，依民法第一百六十九條
    表現代理之規定，被告亦應負授權人之責任等語。被告則以：被告並無與原告有
    生意往來，李秉和亦非被告之員工，雖與被告共用辦公室，但係兩個公司名稱，
    被告並不知悉李秉和有用被告公司之名片，且被告與任何廠商作生意，除會蓋上
    公司之大小章外，均會親自簽名。又原告所提出客戶基本資料表上之被告公司大
    小章固為公司之印章，但被告並未將公司之大小章交付他人，至四月二十七日之
    訂購單上之印章應是被盜刻的，況被告係於八十七年十二月間成立，八十八年初
    即農歷年過後始開始作業，為何李秉和即在八十八年三月間即訂購九十餘萬元之
    貨物，且現經濟不景氣，原告竟未要求付定金，有違常理。至原告所提之客戶基
    本資料卡關於傳真號碼、會計人員、往來銀行、資本額、營業項目等之記載均與
    被告不符等語置辯。
二、按由自己之行為表示以代理權授與他人，或知他人表示為其代理人而不為反對之
    表示者，對於第三人應負授權人之責任。但第三人明知其無代理權或可得而知者
    ，不在此限，民法第一百六十九條定有明文。次按當事人主張有利於己之事實，
    就其事實有舉證之責任，又私人之印章，由自己使用為常態，被人盜用為變態，
    主張變態事實之當事人，自應就此印章被盜用之事實負舉證之責任。本件原告主
    張訴外人李秉和於八十八年三月九日、同年四月二十七日以被告之名義向原告購
    買銅箔基板三千三百張，價金共計二百六十一萬一千二百四十五元，迄今尚未清
    償之事實，業據其提出統一發票、成品交運單、名片、訂購單、客戶基本資料表
    、支票、退票理由單為證，並經證人蘇營勝結證在卷，且為被告所不爭，堪信為
    真實。是本件應審酌者厥為被告是否應負授權人之責任？經查：被告自承前開客
    戶基本資料表上所蓋用「德妙有限公司」及「甲○○」之印文為其印鑑，係屬真
    正，則被告自應就其抗辯係遭他人盜蓋一節，負舉證責任，被告雖提出被告與訴
    外人駿成股份有限公司等所簽訂之訂購單，用以證明被告與上開公司簽訂契約時
    ，均有法定代理人親自簽名，然此尚不足證明客戶基本資料表上之印文係由他人
    盜蓋，被告復未能舉他證以實其說，依前揭說明，被告所辯難信屬實。又被告另
    以：八十八年四月二十七日之訂購單、八十八年四月二十九日之成品交運單上「
    德妙有限公司」及「甲○○」之印文，係由偽刻之印章所蓋用，並非被告所有之
    印章等詞資為抗辯。惟查，被告於本院八十八年八月三十日準備程序時已自認客
    戶基本資料表、訂購單之印文為真正，且前開客戶基本資料表、訂購單、成品交
    運單上所蓋用「德妙有限公司」及「甲○○」之印文，經本院調閱被告公司申請
    設立登記之相關資料以肉眼比對，均與被告向臺灣省政府建設廳申請設立公司所
    附相關資料上所蓋用「德妙有限公司」及「甲○○」之印文相符，因之，被告以
    前開情詞置辯洵無足採，堪信上開訂購單、成品交運單上之印文均為真正。再訴
    外人李秉和持被告公司上開印鑑，於被告公司之營業處所，並出示印有「德妙有
    限公司」之名片，洽談買賣系爭貨物一節，業經證人蘇營勝到庭證述甚詳，參以
    被告自承與訴外人李秉和共用同一辦公室，且未加以區隔，而辦公室外僅有被告
    公司之招牌等語，及被告於八十八年五月十五日收受原告所寄出之存證信函後，
    並未提出任何異議等情以觀，足使第三人誤信李秉和為有代理之權，李秉和以此
    與他人洽談，被告實難諉為不知。堪認被告明知訴外人李秉和表示為其代理人，
    以被告名義訂購系爭貨物，而被告未為反對之表示，致原告信以為被告所購買，
    將統一發票上買受人記載為被告，並將貨物送至所指定之地點交付，按諸民法第
    一百六十九條規定，系爭貨物縱非被告所買，被告亦應負授權人之責任。至被告
    另稱系爭貨款已由李秉和交付由李清輝簽發之支票支付，因支票未兌現，原告始
    轉向被告請求乙節，然查支票乃無因及流通證券，系爭貨物，縱曾由李秉和交付
    支票為付款方式，亦不能因此即謂系爭貨物為李秉和所購買而與被告無代理關係
    ，遂使被告藉以解免其授權人之責任。
三、從而，原告依買賣之法律關係請求被告給付貨款二百六十一萬一千二百四十五元
    ，及自起訴狀繕本送達之翌日即八十八年七月六日起至清償日止按年息百分之五
    計算之利息，並無不合，應予准許。
四、假執行之宣告：
    原告陳明願供擔保，聲請宣告假執行，核無不合，爰酌定相當擔保金額准許之。
五、因本案事證已臻明確，兩造其餘主張陳述及所提之證據，均毋庸再予審酌，附此
    敘明。
六、結論：原告之訴為有理由，依民事訴訟法第七十八條、第三百九十條第二項，判
    決如主文。
中      華      民      國    八十九    年      一      月     十七     日
                                            民事第五庭法      官  林秀圓
右為正本係照原本作成
如對本判決上訴，須於判決送達後廿日內向本院提出上訴狀
中      華      民      國    八十九    年      一      月      十七    日
                                                      法院書記官  林蓮女


司法院資訊處製作；財團法人民間司法改革基金會備份。
